臺灣新竹地方法院交通事件裁定　　　　96年度交聲更字第11號
異　議　人
即受處分人　甲○○
上列異議人即受處分人因違反道路交通管理處罰條例案件，對交
通部公路總局新竹區監理所95年9月11日所為之處分（原處分案
號：竹監自字第裁50-E00000000號），聲明異議，本院裁定如下
：
    主  文
原處分撤銷。
甲○○不罰。
    理  由
一、原處分意旨略以：異議人即受處分人甲○○駕駛車號CT-214
    8號自用小貨車，於民國95年7月3日晚上7時15分許，行經新
    竹市○○街239巷口之道路時，為新竹市警察局第三分局南
    門派出所警員以其行駛時使用手持式行動電話通話為由，有
    違反道路交通管理處罰條例第31條之1第1項規定之行為掣單
    舉發，受處分人於95年7月20日應到案日期前向原處分機關
    提出申訴，經原處分機關請舉發單位即新竹市警察局第三分
    局調查結果，仍認受處分人有前開違規行為，原處分機關乃
    依前揭道路交通管理處罰條例第31條之1第1項及違反道路交
    通管理事件統一裁罰基準表之規定，於95年9月11日從輕裁
    處受處分人罰鍰新臺幣（下同）3千元。
二、原處分機關認受處分人有前開違規行為，無非係以受處分人
    於前述時間，駕駛前開自用小貨車至前述地點，為新竹市警
    察局第三分局南門派出所警員王國華當場舉發之事實為據。
三、聲明異議意旨略以：伊是在路邊黃線處停車狀態下接聽行動
    電話，並不是在道路行駛中接聽行動電話，警員未予驅離逕
    開立「汽車駕駛人於行駛道路時，使用手持式行動電話進行
    撥接或通話」之罰單，與事實有違等語。
四、經查：
　(一)按法院受理交通事件，準用刑事訴訟法之規定，道路交通管
　  處罰條例第89條前段定有明文，是刑事訴訟法第154條第2項
    「犯罪事實應依證據認定之，無證據不得認定犯罪事實」之
    規定及最高法院76年臺上字第4986號判例「認定犯罪事實所
    憑之證據，雖不以直接證據為限，間接證據亦包括在內。然
    而無論直接證據或間接證據，其得為訴訟上之證明者，須於
    通常一般之人均不致有所懷疑，而得確信其為真實之程度者
    ，始得據為有罪之認定。倘其證明尚未達到此一程度，而有
    合理之懷疑存在，而無從使事實審法院得有罪之確信時，即
    應由法院為諭知被告無罪之判決」所揭示刑事訴訟法上法院
    認定事實之最重要原則，於法院審理行為人違反道路交通管
    理處罰條例案件時，當有其適用。易言之，法院於審理行為
    人違反道路交通管理處罰條例案件，亦當踐行完畢調查證據
    程序後，為事實之認定時，如就原處分機關所認定之行為人
    違規事實仍有合理之訴訟上懷疑，而無法確信行為人確有該
    當於道路交通管理處罰條例各該處罰條文之構成要件事實時
    ，此際即應依訴訟上之待證事實「倘有懷疑，則從被告之利
    益作解釋」之證據法則，作對受處分人有利之認定。
  (二)又按汽車駕駛人於行駛道路時，使用手持式行動電話進行撥
    接或通話者，處3千元罰鍰，道路交通管理處罰條例第31條
    之1第1項定有明文，而該條立法理由揭示，為有效防止汽車
    駕駛人於行車中使用手持式行動電話進行撥接或通話對安全
    影響，爰增訂第1項處罰規定，依此可知，本法條係以車輛
    駕駛人於行駛道路中，使用手持式行動電話進行撥接或通話
    之行為為處罰對象。核所謂「行駛」之意義，當不限於車輛
    處於動態之行進狀況，即車輛外觀雖在靜止狀態，但若於道
    路中仍處於隨時必須繼續行進之狀態而非可任意決定停留之
    久暫者，應仍屬之，蓋因此時，車輛駕駛人隨時皆有可能必
    須繼續操作方向盤，而仍有因正在撥打、接聽行動電話影響
    行車安全之故；例如車輛停等紅燈係在車道上暫時停止，於
    變換為綠燈時即須立即前駛，並非如一般停車可依己意決定
    停留之久暫，於此際使用行動電話仍具相當之危險性，甚且
    如在通話中變換為綠燈，駕駛人於通話間倉促起步行進，其
    危險性較之一般之行駛狀況實差異無幾，是仍屬行駛之狀態
    ；惟如停靠路邊而可任意決定停留之久暫者，因非處於隨時
    必須繼續行進之狀態，於此際使用行動電話進行撥接或通話
    對於交通安全影響至微，是應無以上開規定加以處罰之必要
    。
　(三)查本件受處分人於前揭時間駕駛前開車號自用小貨車，行經
    新竹市○○街239巷之道路時，為新竹市警察局第三分局南
    門派出所警員王國華以其行駛時使用手持式行動電話通話為
    由，加以攔停舉發乙情，固據證人即警員王國華於本院調查
    時證述：我與警員謝政龍，我們是2人1組，各騎著1部機車
    巡邏，剛好從新竹市○○街轉進239巷口的時候，異議人駕
    車從對向行駛中，我很明顯的看到異議人在講行動電話，當
    時車子還在車道行駛中，我就去攔停異議人的車，就填單舉
    發」、「（問：你確定你看到異議人在講行動電話當時，車
    子是在行駛中嗎？）確定」、「（問：有無可能是異議人的
    車子是剛好停在巷內，因為巷子太窄，停在車道上，讓你誤
    以為是在行駛中？）我騎車過去，我的車子轉進巷口，我確
    實有看到異議人的車子開過來」、「我們還沒有會車之前我
    就去把他來攔下來」、「我先口頭說明，打行動電話有違規
    ，異議人說他沒有打電話。我就填單舉發，異議人說不願意
    簽，我告知異議人到案時間地點，後來異議人有簽收」、「
    （問：你上前舉發時，異議人的車子是正在行使中或是靜止
    ？）靜止，我請他靠邊停」、「當初是我同事騎車在我前面
    ，我攔停異議人後同事有再掉頭回來。我在開單子的時候，
    我與同事都在場」、「（問：舉發到現今已經數個月，為何
    對本院舉發過程印象深刻？）因為我對於有爭議的案件我有
    特別記憶，因為我怕以後會有爭議。本件異議人剛開始不願
    意簽名，所以我認為本件是有爭議的案子」（見本院95年度
    交聲字第294號卷第30至32頁之95年12月14日訊問筆錄）。
  (四)惟另位員警謝政龍於本院調查時具結證稱：「95年7月3日那
    天我與同派出所的同事王國華，一起為巡邏勤務，當時我們
    是要到東南街239巷某戶的巡邏箱簽巡邏表，我們是兩人各
    騎1部警用機車，我在前先由東南街左轉進入在239巷內，我
    看到異議人駕駛1部冷凍小貨車，我就看到異議人有在車內
    使用行動電話，我一看到時，正要回頭過去舉發他，就看到
    被我同事王國華攔下來，我回頭時看到貨車的位置已經在接
    近巷口了。我跟自小貨車會車的時候，這個貨車的速度很慢
    接近靜止，當我回過頭時，同事王國華已經把他攔檢，所以
    貨車是靜止狀態」、「我確定異議人有手持行動電話，至於
    有無通話我無法確定，因為我是正在騎機車呈動態狀況」、
    「（問：是否確定異議人手持行動電話的當時，貨車還在行
    駛中嗎？）我無法確定」、「（這件舉發你是否認為有疑義
    ？）是。」、「我當時的認定是異議人把車子停在巷道中間
    使用手持式行動電話，我認為只要是駕駛人在駕駛過程中，
    手持行動電話就違規，不論當時是在行駛中或是將車子直接
    停在車道上。除非駕駛人將車子停到路邊合法停車狀況下才
    可以使用手持行動電話」、「（問：舉發當時王國華跟異議
    人之間有無就貨車是否在行駛狀況下有爭執？）有，異議人
    是稱說他有把車子停下來才講電話。王國華是說異議人是在
    車子行進間講行動電話」、「而且我看到異議人的貨車時，
    並不是異議人所說的熄火狀態，是在發動中，我當時無法確
    定貨車被攔下來的車速是零，但是我確定貨車是發動中」（
    見本院95年度交聲字第294號卷第40至43頁之95年12月26日
    之訊問筆錄）。
  (五)查證人謝政龍係先騎乘警用巡邏機車駛入新竹市○○街239
    巷內之警員，且騎乘機車與受處分人所駕車輛交錯而過，惟
    其因正在騎乘機車呈動態狀況致無法確認受處分人所駕車輛
    當時是否屬「行駛」狀態，而證人王國華為後騎乘機車駛入
    該巷內之警員，於尚未與受處分人所駕車輛會車之前，即上
    前舉發，而舉發之際，受處分人之車輛係呈靜止狀態，均如
    前述。證人謝政龍既與受處分人所駕車輛交會而過，其猶未
    能認定受處分人之車輛究係「行駛」抑或「停車」狀態，而
    僅認定「異議人把車子停在巷道中間使用手持式行動電話」
    ，則證人王國華警員既未與受處分人所駕車輛會車，且上前
    舉發之際，受處分人所駕車輛又係「靜止」狀態，則王國華
    警員是否誤認受處分人「『於行駛道路時』，使用手持式行
    動電話進行撥接或通話」，非無可疑。再稽諸本院函請王國
    華警員繪製舉發時之現場圖及現場照片，受處分人確係在新
    竹市○○街239巷內之黃線旁遭到舉發，核與異議意旨所述
    伊是在路邊黃線處接聽行動電話相符，而該巷內扣除白線停
    車格後尚寬4.3公尺，受處分人停放車號CT-2148號自用小貨
    車後，尚有餘裕空間足供機車或自用小客車通行，有卷附現
    場圖及照片可憑，故受處分人所稱：伊是在路邊黃線處停車
    狀態下接行動電話，非無可能。綜上所述，卷附證據既尚不
    足以證明受處分人有「於行駛道路時」，使用手持式行動電
    話進行撥號、接聽、通話之事實，復查無其他證據可資證明
    本件違規事實，揆諸前揭說明，受處分人是否確有上開違規
    行為，仍存有合理之可疑，本院尚無從就原處分意旨所稱受
    處分人違規行為形成確信，從而，本件異議為有理由，原處
    分應予撤銷，另諭知受處分人不罰。
五、據上論斷，應依道路交通案件處理辦法第20條前段，裁定如
    主文。
中    華    民    國    96    年     9     月    29    日
                  交通法庭法　官　吳靜怡
以上正本證明與原本無異。
如不服本裁定，應於裁定送達後5日內向本院提出抗告狀。
中    華    民    國    96    年     9     月    29    日
                          書記官　馮玉玲
